【裁判字號】    98,訴,1083
【裁判日期】    981022
【裁判案由】    強盜
【裁判全文】
臺灣高雄地方法院刑事判決              98年度訴字第1083號
公  訴  人  臺灣高雄地方法院檢察署檢察官
被      告  丁○○
指定辯護人  本院公設辯護人黃文德
上列被告因強盜案件，經檢察官提起公訴（98年度偵字第18659
號），本院判決如下：
    主  文
丁○○犯攜帶兇器強盜未遂罪，處有期徒刑肆年陸月。扣案之水
果刀壹把，沒收。
    事  實
一、丁○○因缺錢花用，於民國98年6 月26日，騎乘車號WFO-49
    6 號機車四處尋找下手強盜之對象，行經高雄市前金區○○○路145 號「嬌嬌髮廊」時，見老闆娘乙○○一人在內休息
    ，竟意圖為自己不法之所有，先行返家取出其所有且客觀上
    對人之生命、身體、安全具有危險性而足供兇器使用之水果
    刀1 把，復於同日下午1 時40分許，騎乘上開機車重回「嬌
    嬌髮廊」，步入店內佯稱要理髮並借用廁所，經乙○○指引
    至店面後方廁所，丁○○藉此確認店內並無其他人後，即趁
    乙○○轉身不注意時，自乙○○身後以右手勒住乙○○脖子
    ，左手則持上開預藏之水果刀抵住乙○○脖子，以此強暴之
    方式至使乙○○達不能抗拒之程度，喝令乙○○不准揚聲並
    出言稱：「我只是要錢，不是要殺你」等語，又丁○○應可
    預見以水果刀之刀刃抵住他人頸部，稍有不慎即足以造成傷
    害，竟猶基於縱乙○○受有傷害亦不違背其本意之傷害犯意
    ，於上開強盜行為實施過程中，以刀刃抵住乙○○脖子，且
    於乙○○因不停掙扎滑倒後，將之壓制在地，使乙○○受有
    下肢多處挫傷、上肢多處挫傷、臉及頸之挫傷等傷害。嗣因
    乙○○隔壁鄰居丙○○聽聞呼救聲前來，見丁○○持刀將乙○○壓制在地，旋即以手按壓丁○○肩膀痛穴，丁○○因而
    鬆手放開水果刀始未得逞，經丙○○報警處理後，為警當場
    逮捕並扣得上開丁○○所有用以實施本件強盜犯行之水果刀
    1 把。
二、案經乙○○訴由高雄市政府警察局新興分局報告臺灣高雄地
    方法院檢察署檢察官偵查起訴。
    理  由
一、按被告以外之人於審判外之陳述，雖不符刑事訴訟法第159
    條之1 至第159 條之4 之規定，而經當事人於審判程序同意
    作為證據，法院審酌該言詞陳述或書面陳述作成時之情況，
    認為適當者，亦得為證據；又當事人、代理人或辯護人於法
    院調查證據時，知有第159 條第1 項不得為證據之情形，而
    未於言詞辯論終結前聲明異議者，視為有前項之同意，刑事
    訴訟法第159 條第1 項、第159 條之5 分別定有明文。查本
    件被告丁○○及辯護人既否認證人即被害人乙○○警詢時所
    為陳述之證據能力，且證人乙○○已於本院審理時到庭結證
    ，並經被告之對質、詰問，其證述內容與警詢時之陳述並無
    不符，亦無引用其警詢時陳述之必要，是上開證人於警詢時
    所為陳述應無證據能力。至本判決所引用其他各項證據（含
    傳聞證據、非傳聞證據及符合法定傳聞法則例外之證據）之
    證據能力，檢察官、被告及辯護人於本院審判程序時，均表
    示無意見，並同意引為證據（見本院卷第25、50頁），且於
    本院言詞辯論終結前，對於卷附具有傳聞證據性質之證據，
    既均已知其情，卻未聲明異議，本院認該具有傳聞證據性質
    之證據，亦無任何違法取證之不適當情形，以之作為證據使
    用係屬適當，自均具有證據能力。
二、訊據被告對於上揭犯罪事實，於本院審理時坦承不諱，核與
    證人即被害人乙○○於本院審理時，及證人即乙○○鄰居丙○○於警詢時證述之情節相符（見本院卷第47至49頁、偵卷
    第8 至9 頁），並有高雄市政府警察局新興分局前金分駐所
    98年6 月26日扣押筆錄、乙○○之高雄市立聯合醫院診斷書
    各1 份在卷可稽（見偵卷10至13頁），此外，復有扣案之水
    果刀1 把可資佐證，足認被告之任意性自白與事實相符，得
    為認定犯罪之依據。從而，本件事證明確，被告犯行堪以認
    定，應依法論科。
三、論罪科刑：
  (一)按強盜罪所施用之強暴、脅迫手段，祗須足以壓抑被害人之
    抗拒，使其喪失意思自由為已足，縱令被害人無實際抗拒行
    為，仍於強盜罪之成立，不生影響（最高法院91年度台上字
    第7381號判決意旨參照）。查本件被告為35歲之成年男子，
    正值壯年，而被害人乙○○為年逾50歲之中年婦女，被告竟
    利用被害人一人在店內休息之際，佯稱理髮入內，自被害人
    身後一手勒住其脖子，另一手持水果刀抵住其脖子，以此強
    暴方式壓制被害人而無從掙脫，已據證人乙○○於本院審理
    時證述綦詳（見本院卷第48頁），足見被告確係直接對於被
    害人之身體施以暴力，而以此強暴方式壓制被害人之行動自
    由無疑；又人體頸部內有頸動脈、氣管等重要器官，乃人體
    較為脆弱之處，倘經鋒利之刀刃割傷，極易造成大量出血，
    而有導致生命危險之虞，是衡情一般人若遭人以鋒利刀刃架
    在頸部，往往因害怕傷及生命，而陷於無法抵抗之程度，應
    認本件被害人之身體及自由意思已達不能抗拒之程度甚明。
    次按刑法第321 條第1 項第3 款所謂之兇器，其種類並無限
    制，凡客觀上足對人之生命、身體、安全構成威脅，具有危
    險性之兇器均屬之，最高法院79年台上字第5253號判例意旨
    可資參照。查本件被告持以犯案之水果刀1 把，為一般常見
    之水果刀，刀刃係質地堅硬之金屬材質等情，有該水果刀之
    照片附卷可憑（見偵卷第16頁），在客觀上顯然均足以對人
    之生命、身體、安全構成威脅，具有危險性，核屬刑法第32
    1 條第1 項第3 款所稱之兇器無疑。又按強盜罪，非以傷人
    為當然之手段，若具有傷害故意，且發生傷害結果，並經合
    法告訴，自應另負傷害罪責（最高法院78年度台上字第2369
    號判決可資參照），本件被告對於持刀抵住被害人脖子實施
    強盜行為，且於被害人滑倒後，將之壓制在地，將造成傷害
    之結果均有所預見，猶基於縱被害人受有傷害亦不違背其本
    意之傷害犯意而為之，並經被害人於警詢時合法提出告訴，
    自應另負傷害之罪責。
  (二)核被告所為，係犯刑法第330 條第2 項、第1 項之攜帶兇器
    強盜未遂罪，及同法第277 條第1 項之普通傷害罪。公訴意
    旨認被告係犯刑法第328 條第4 項、第1 項之強盜未遂罪，
    漏未審酌被告攜帶兇器強盜之犯行，容有未洽，爰依刑事訴
    訟法第300 條規定變更起訴法條。又起訴書漏未論列傷害罪
    之條文，亦有未合，惟已於犯罪事實欄載明此部分事實，且
    與起訴之強盜事實有想像競合之裁判上一罪關係，本院自應
    予以審理。又按強盜罪以強暴、脅迫等方法，至使不能抗拒
    為構成要件之一，當然含有妨害被害人自由之性質，故犯強
    盜罪而有妨害被害人之自由時，是否另論以妨害自由罪名，
    應就行為人之全部犯罪行為實施過程加以觀察，若強盜犯行
    業已著手實施，則所為強暴、脅迫等非法方法剝奪被害人行
    動自由行為，應包括在強盜行為之內，無另行成立刑法第30
    2 條第1 項之妨害自由罪之餘地（最高法院92年度台上字第
    2184號判決意旨參照），查被告以右手勒住被害人脖子，左
    手持水果刀抵住被害人頸部，使被害人不能抵抗，其壓制被
    害人之行動自由之行為，係被告實施強盜行為之手段，揆諸
    上揭判決意旨，自應包括在強盜行為內，不另論以刑法第30
    2 條第1 項之剝奪他人行動自由罪，附此敘明。又被告以一
    行為，同時觸犯普通傷害罪及攜帶兇器強盜未遂罪，為想像
    競合犯，應依刑法第55條規定，從一重論以攜帶兇器強盜未
    遂罪處斷。再按強盜罪之著手，應以實施強暴、脅迫等行為
    為標準，如已施用強暴、脅迫等手段，雖未取得財物者，仍
    應以未遂論（最高法院87年度台上字第288 號判決意旨參照
    ），本件被告已對被害人施以強暴之手段，如前所述，其雖
    未取得財物，仍應以未遂論，爰依刑法第25條第2 項規定，
    按既遂犯之刑減輕之。
  (三)爰審酌被告正值青壯年，不思以正當途徑獲取金錢，竟因缺
    錢花用，上街尋找強盜之對象，並擇定獨自一人在理髮店內
    休息之中年婦女為目標，欺其勢單力弱，先返家取出水果刀
    後，再重返被害人經營之「嬌嬌髮廊」，佯稱理髮進入店內
    ，降低被害人之防備，甚且以上廁所為由，勘查店內有無他
    人在場，趁被害人不注意時，持刀抵住被害人脖子實施本件
    強盜犯行，嚴重危害社會治安，對被害人造成精神上之恐懼
    及身體上之傷害非輕，行為惡劣，本應嚴懲，惟念及其於本
    院審理時尚能坦承犯行，態度尚可，已有悔悟之意，且幸未
    對被害人造成重大傷害，並考量本件犯罪情節暨其犯罪之動
    機、目的、手段、智識程度、生活狀況及檢察官具體求處刑
    度等一切情狀，量處如主文所示之刑，以示懲儆。扣案之水
    果刀1 把，為被告所有，用以實施本件強盜犯行之物，業經
    被告供明在卷（見本院卷第9 頁），爰依刑法第38條第1 項
    第2 款規定宣告沒收。
據上論斷，應依刑事訴訟法第299 條第1 項前段、第300 條，刑
法第330 條第1 項、第2 項、第321 條第1 項第3 款、第277 條
第1 項、第55條、第25條第2 項、第38條第1 項第2 款，刑法施
行法第1 條之1 第1 項、第2 項前段，判決如主文。
本案經檢察官甲○○到庭執行職務。
中    華    民    國    98    年    10    月    22    日
                  刑事第十八庭  審判長法  官  李東柏
                                      法  官  陳芸珮
                                      法  官  周佳佩
以上正本證明與原本無異。
如不服本判決應於收受送達後10日內向本院提出上訴書狀，並應
敘述具體理由；如未敘述上訴理由者，應於上訴期間屆滿後20日
內向本院補提理由書（均須按他造當事人之人數附繕本）「切勿
逕送上級法院」。
中    華    民    國    98    年    10    月    22    日
                                      書記官  王立山
附錄本案論罪科刑法條：
刑法第330 條第1 項、第2 項
犯強盜罪而有第321 條第1 項各款情形之一者，處7 年以上有期
徒刑。
前項之未遂犯罰之。
刑法第321 條第1 項
犯竊盜罪而有左列情形之一者，處6 月以上、5 年以下有期徒刑
：
一、於夜間侵入住宅或有人居住之建築物、船艦或隱匿其內而犯
    之者。
二、毀越門扇、牆垣或其他安全設備而犯之者。
三、攜帶兇器而犯之者。
四、結夥三人以上而犯之者。
五、乘火災、水災或其他災害之際而犯之者。
六、在車站或埠頭而犯之者。
刑法第277 條第1 項
傷害人之身體或健康者，處3 年以下有期徒刑、拘役或1,000 元
以下罰金。


司法院資訊處製作；財團法人民間司法改革基金會備份。
